臺灣臺北地方法院刑事裁定　
109年度金重訴字第28號
公  訴  人  臺灣臺北地方檢察署檢察官
被      告  鄭晴文



                    送達：臺北市○○區○○○路0段000號        00樓
選任辯護人  黃世瑋律師
            徐光佑律師
上列被告因違反證券交易法等案件，經檢察官提起公訴（109年
度偵字第11299號、第20248號），本院裁定如下：
    主  文
鄭晴文自民國壹佰壹拾壹年捌月參拾日起，延長限制出境、出海
捌月。
    理  由
一、被告犯罪嫌疑重大，而有下列各款情形之一者，必要時檢察
    官或法官得逕行限制出境、出海，但所犯係最重本刑為拘役
    或專科罰金之案件，不得逕行限制之：一、無一定之住、居
    所者。二、有相當理由足認有逃亡之虞者。三、有相當理由
    足認有湮滅、偽造、變造證據或勾串共犯或證人之虞者；又
    審判中限制出境、出海每次不得逾8月，犯最重本刑為有期
    徒刑10年以下之罪者，累計不得逾5年；其餘之罪，累計不
    得逾10年；法院延長限制出境、出海裁定前，應給予被告及
    其辯護人陳述意見之機會，刑事訴訟法第93條之2第1項、第
    93條之3第2項後段、第4項分別定有明文。限制住居、限制
    出境係為保全刑事訴訟程序之順利進行，並非涉及確定被告
    對本案應否負擔罪責與科處刑罰之問題，故審酌是否該當限
    制出境、出海之事由暨必要性，毋須如同本案判決應採嚴格
    證明法則，易言之，僅須依自由證明法則使讓法院相信「很
    有可能如此」即為已足，尚無須達到「毫無合理懷疑之確信
    程度」，倘依卷內事證堪認被告犯罪嫌疑重大，同時符合法
    定原因且足以影響審判進行或刑罰之執行者，即得依法為之
    ，藉以確保其日後到庭接受審判或執行。
二、經查，被告鄭晴文因違反證券交易法等案件，經檢察官於民
    國108年12月13日訊問後，檢察官認有對被告鄭晴文限制出
    境、出海之必要，而於108年12月23日處分對被告鄭晴文限
    制出境、出海在案（見臺灣臺北地方檢察署107年度他字第3
    852號卷17第243頁至第245頁、第357頁），嗣後偵查終結提
    起公訴，經本院合議庭受命法官於109年8月13日訊問後，本
    院合議庭認被告鄭晴文犯罪嫌疑重大，且有逃亡之虞，而於
    109年8月20日裁定被告鄭晴文自109年8月30日起限制出境、
    出海8月，復分別於110年4月23日、110年12月24日裁定被告
    鄭晴文自110年4月30日、110年12月30日起延長限制出境、
    出海8月，合先敘明。
三、現今前開期間即將屆滿，本院給予被告鄭晴文及辯護人以書
    狀陳述意見之機會後，考量被告鄭晴文涉違反證券交易法第
    20條第2項、第171條第1項第1款之申報公告財務報告不實罪
    嫌、修正前證券交易法第171條第1項第3款、第2項之特別背
    信且其犯罪所得達新臺幣（下同）1億元以上罪嫌、商業會
    計法第71條第1款之以明知為不實之事項而填製會計憑證及
    記入帳冊罪嫌、第71條第5款之利用不正當方法致使財務報
    表發生不實結果罪嫌、刑法第216條、第215條之行使業務上
    登載不實文書罪嫌、第336條第2項之業務侵占罪嫌、第342
    條第1項之背信罪嫌、稅捐稽徵法第47條第1項、第41條之違
    法逃漏稅捐罪嫌，被告鄭晴文及其辯護人雖辯稱：被告鄭晴
    文並未犯罪云云，惟依起訴書所載各項證據資料，以目前審
    理進度而言，已堪認被告鄭晴文涉違反前揭罪嫌之犯罪嫌疑
    均屬重大。
四、又被告鄭晴文涉違反修正前證券交易法第171條第1項第3款
    、第2項之特別背信且其犯罪所得達1億元以上罪，此為最輕
    本刑7年以上有期徒刑之重罪，考量趨吉避凶之基本人性，
    本易伴隨有高度逃亡之可能性，且被告鄭晴文所涉罪數非少
    ，如均成罪，未來刑責可能甚重，衡諸常情，在主觀上恐有
    強烈之逃亡動機；參以被告鄭晴文於本院審理中自承：伊目
    前居住之房屋係被告張綱維提供予伊居住的，目前伊名下沒
    有不動產，名下亦很少存款等語（見本院109年度金重訴字
    第28號卷1，下稱本院卷，第339頁），亦可見被告鄭晴文之
    人地關係牽連較為薄弱；且被告鄭晴文先前擔任遠東航空公
    司之副董事長，並負責樺福集團資金調度，可見被告鄭晴文
    與一般人相比，有較強之出境後在海外滯留不歸之能力與資
    源，更增加被告鄭晴文逃亡之可能性；況因本案為重大金融
    犯罪，被告鄭晴文所涉情節非輕，未來尚可能面臨高額之民
    事求償，故被告鄭晴文確有滯留國外不歸之虞甚明；兼衡本
    件被告鄭晴文之涉案程度、檢察官掌握對被告鄭晴文不利證
    據之清晰程度，及審酌被告鄭晴文之身分、地位、經濟等情
    ，已有相當理由足認被告鄭晴文有動機潛逃國外以規避本案
    審判及如經判決有罪確定可能受到之刑罰之虞。　
五、考量檢察官起訴被告鄭晴文之犯罪情節與目前之訴訟進度等
    因素，認以限制被告鄭晴文出境、出海之方式，應可保全後
    續審判及如判決被告鄭晴文有罪確定之刑罰執行程序。另一
    方面，考量就被告鄭晴文本案被訴之犯罪事實，亦待針對相
    關證物、證人進行法定調查程序予以釐清，苟被告鄭晴文日
    後無法遵期到庭進行訴訟程序，勢必造成訴訟延宕，而限制
    出境、出海造成被告鄭晴文目前人身自由不便之程度，尚屬
    輕微，與限制所欲達成保全審判、執行程序順利進行之公益
    目的相權衡，並非不合比例之限制手段，是本院前所限制被
    告鄭晴文出境、出海之強制處分，經核現仍有其必要性存在
    ，故認應繼續限制被告鄭晴文出境、出海，爰裁定被告鄭晴
    文自111年8月30日起延長限制出境、出海8月，並由本院通
    知執行機關即內政部移民署、海洋委員會海巡署偵防分署執
    行之。
六、再被告鄭晴文及其辯護人雖辯稱：被告鄭晴文先前於偵查及
    本院審理中均有遵期到庭，且積極配合偵辦，並積極協助處
    理遠東航空公司機票退票事宜，被告鄭晴文現有固定之職業
    及住居所，家人均居住在國內，被告鄭晴文未曾獨自在國外
    生活，被告鄭晴文復因罹患甲狀腺癌而需要接受治療，故被
    告鄭晴文並無逃亡之可能，況被告張綱維業經本院裁定准予
    具保停止羈押，可見犯嫌最為重大之被告張綱維已無逃亡之
    虞，故受被告張綱維指使之被告鄭晴文自更無逃亡之虞云云
    。惟查：
㈠、衡酌我國司法實務經驗，縱被告於偵、審程序曾遵期到庭，
    配合偵查，且在國內尚有家人，並有固定住居所與職業之情
    況下，仍不顧國內事業、財產及親人而棄保潛逃出境，致案
    件無法續行或執行之情事，仍不勝枚舉，且因刑事訴訟程序
    係動態進行，本案尚未完成審理程序，被告鄭晴文仍有可能
    在訴訟程序進行中發現對己不利之情事，即潛逃海外不歸，
    故尚難僅憑被告鄭晴文在國內仍有親友，有固定之職業及住
    居所，或先前均有遵期到庭，積極協助處理遠東航空公司機
    票退票事宜等事由，即遽認被告鄭晴文未來亦無逃亡之虞。
㈡、又被告鄭晴文雖罹患甲狀腺癌而需要接受治療，然上開疾病
    並非僅有在國內得以接受治療，故被告鄭晴文辯稱：伊患有
    甲狀腺癌云云，仍無法排除被告鄭晴文逃亡之可能性。
㈢、再者，是否有對被告為強制處分之必要，須斟酌被告之身體
    狀況、家庭狀況、身分、地位、職業、經濟能力、所生危害
    、被告犯罪之惡性程度、犯後態度、訴訟進度等情以為判斷
    ，並非僅以犯行重大與否作為衡量標準，故尚難僅憑被告張
    綱維有無逃亡之虞，即逕而推論被告鄭晴文是否有逃亡之虞
    ，被告鄭晴文及辯護人此部分主張，已難認有據。況且，被
    告張綱維雖因已無羈押之必要，而經本院裁定具保停止羈押
    ，然因被告張綱維仍有逃亡之虞，故本院仍對其為具保、限
    制住居、限制出境、出海、定期報到等強制處分，並非如被
    告鄭晴文及其辯護人所辯稱：被告張綱維已無逃亡之虞云云
    ，是被告鄭晴文及其辯護人容有誤會，亦非可採。
㈣、縱上，被告鄭晴文及其辯護人所辯，均委無足採，本院認現
    階段仍有繼續對被告鄭晴文限制出境、出海之必要，附此敘
    明。
七、據上論斷，應依刑事訴訟法第93條之2第1項第2款、第93條
    之3第2項之規定，裁定如主文。
中　　華　　民　　國　　111 　年　　8 　　月　　24　　日
　　　　　　　　　刑事第一庭審判長法　官　周玉琦
　　　　　　　　　                法  官  廖晉賦
　　　　　　　　　                法  官  吳承學
以上正本證明與原本無異。
如不服本裁定，應於送達後5日內，向本院提出抗告狀。
　　　　　　　　　　　　　　　　  書記官　林文達
中　　華　　民　　國　　111 　年　　8 　　月　　26　　日